臺灣花蓮地方法院刑事判決　　　　　　　　　　　　　八十九年度交簡上字第四號
　　公　訴　人　臺灣花蓮地方法院檢察署檢察官
　　上　訴　人
　　即　被　告　乙○○
　　選任辯護人　張靜
右列上訴人即被告因過失傷害案件，不服本院花蓮簡易庭中華民國八十九年十月十日
八十九年度花交簡字第一五號之第一審判決（聲請簡易處刑案號為八十八年度偵字第
二０九四號），提起上訴，本院管轄之第二審合議庭改依通常程序審理，茲判決如左
：
    主  文
原判決撤銷。
乙○○無罪。
    理  由
一、聲請簡易判決處刑意旨略以：被告乙○○於民國八十八年一月七日晚上七時許，
    駕駛車號Ｕ六─三五二二號自小客車，沿花蓮縣花蓮市○○路由北往南方向行駛
    ，途經該路美崙山公園米老鼠前無號誌交岔路口時，明知駕駛汽車行經無號誌交
    岔路口時，應注意減速慢行，並注意車前狀況，竟不注意，致與丙○○所騎乘沿
    同路由南往北方向行駛之車號ＨＷＷ─七五二號機車擦撞，使丙○○人、車倒地
    ，受有脊髓損傷（頸髓）之傷害，因認被告涉犯刑法第二百八十四條第一項後段
    之過失傷害致重傷罪嫌。
二、本件公訴人認被告涉有上開罪嫌，無非係以被告駕駛自小客車行經上開無號誌交
    岔路口時，屬轉彎車輛而未讓告訴人丙○○所騎乘之直行機車先行，應有過失，
    並以臺灣省行車事故覆議鑑定委員覆議結果作為論罪之依據。訊據被告乙○○堅
    決否認有公訴人所指之上開過失傷害犯行，辯稱：當時是丙○○酒醉騎機車，且
    未開機車大燈，才會撞上其所駕駛之自小客車右後門輪胎，而發生車禍等語。
三、按犯罪事實應依證據認定，無證據不得推定其犯罪事實；又不能證明被告犯罪者
    ，應諭知無罪之判決，刑事訴訟法第一百五十四條、第三百零一條第一項分別定
    有明文；且認定不利於被告之事實須依積極證據，苟積極證據不足為不利於被告
    事實之認定時，即應為有利於被告之認定（最高法院三十年台上字第八一六號判
    判例參照）；被害人所述被害情形如無瑕疵可指，而就其他方面調查又與事實相
    符，則其供述始得為判決之基礎（最高法院三十二年度上字第六五七號判例參照
    例參照）。經查：
（一）本件被告乙○○所駕駛之自小客車行經上開無號誌路口時，雖屬左轉車，然其
    所駕駛之汽車已通過路口中心處，即將完成轉彎動作之事實，已有當時到場處
      理之警員甲○○所製作之道路交通事故調查表之事故現場圖可供比對（見花蓮
      縣警察局花蓮分局八十八年五月三十一日市警刑字第一二八六八號卷），而依
      該現場圖之記載，該車禍發生位置，全部交岔路口之寬度約為二十二點八公尺
      （十五點七公尺加七點一公尺），而被告駕車左轉而發生車禍時之撞擊點距左
      側路邊為六點二公尺，而距右側路邊之距離為十五點七公尺；另車禍點距被告
      乙○○左轉之無名路口之距離為十四點七公尺，然距告訴人丙○○行駛之交岔
      路口之新興路口之距離為十七點一公尺相關位置，亦經本院到場履勘，有勘驗
      筆錄附卷可查，依上述資料已足以判斷上開現場圖之所劃車禍撞擊點之位置確
      實位於該交岔路口中心點之之左轉前方，被告當時應已駕車通過中心點，而即
      將完成轉彎之動作，此由被告所駕駛之自小客車係右後輪遭撞擊之情形，亦可
      知被告確已將完成轉彎動作，否則自小客車車身受撞擊部分當不致於如此接近
      車尾位置即得證明。
（二）本件車禍送臺灣省花東區車輛行車事故鑑定委員會鑑定結果，經認定：「丙○
      ○酒精濃度過量於夜間駕駛重型機車，未開啟大燈，行經無號誌交岔路口，未
      減速慢行，為肇事原因；乙○○駕駛小客車無肇事因素」為雙方之肇事責任，
      已有該委員會八十八年八月十六日八八花鑑字第八八三三四號函之鑑定意見書
      附偵查卷第十七頁可稽；復經本院再送請中央警察大學交通學系交通管理研究
      所所屬刑事科學研究委員會鑑定結果，亦認定：「丙○○酒精濃度過量（超過
      法定值五倍）於冬夜駕駛前大燈故障不亮之重型機車，行經無號誌之交岔路口
      ，未讓以正常車速行駛並已即將完成轉彎之自小客車先行，為肇事原因；乙○
      ○尚未發現違規事實」之本件車禍肇事責任分析之鑑定意見，亦有中央大學九
      十一年二月二十六日（九十一）校科第九００四八四五號函附之鑑定意見報告
      書附本審卷可按，均足以證明，故被告雖為左轉車，然已即將完成轉彎動作，
      且係遭被害人丙○○騎機車撞擊右後輪位置，並無所謂未注意車前狀況之疏未
      注意情事。雖本件車禍之鑑定責任，亦曾送臺灣省車輛行車事故覆議鑑定委員
      會覆議後，經認定「被告乙○○駕駛自小客車轉彎車未讓直行車先行，同為肇
      事之原因」，然該鑑定之肇事分析內容僅論及被告所駕之車輛為左轉彎車，但
      並未考量被告之左轉彎車是否已達中心處開始轉彎或已否完成轉彎之動作問題
      （見偵查卷第三四頁）；惟前述警察大學之鑑定內容，係就車速、避險能力均
      加以分析，認為「肇事當時係冬夜，原告（丙○○）又違反信賴原則未點亮其
      前大燈而行，此對被告（乙○○）發現原告之時間點必有延滯之負面效果；再
      以雙方相互撞及之部位進行分析，原告係以前車頭撞擊被告之右後車門近右後
      輪處，並將其右後車輪刺破損毀，可見兩車接觸時，被告車已幾近完成了左轉
      的動作」等車禍發生因素，均作詳細分析。則兩份鑑定書比較結果，自以警察
      大學之鑑定結果較為精確，而值採信。
（三）再者，告訴人於車禍發生後，經送醫治療時，距車禍發生時已經過四十五分鐘
      之晚間八時十四分，經抽血檢驗結果，其血液酒精濃度仍高達二五九ｍｇ／ｄ
      ｌ，計算其肇事時之酒精濃度平均值為三七四ｍｇ／ｄｌ（血液酒精濃度二五
      九（三七四）ｍｇ／ｄｌ除二００等於呼氣酒精濃度一．二九五（一．三七）
      ｍｇ／ｄｌ），已超過正常值呼氣酒精濃度０點二五ｍｇ／ｄｌ五倍之多，而
      該等程度之酒精濃度對人體所造成之影響有肌肉不協調，走路非常不穩、口齒
      不清、失定向感、思想錯亂、頭暈、知覺紊亂、視力模糊、疼痛怠減低等現象
      ，其駕車肇事率幾近迷醉，此由告訴人在警訊時所述：他看到對方車禍時，約
      十公尺左右，他沒有剎車就相撞等語（見警訊筆錄及交通事故調查報告表所載
      ），復核與告訴人所騎乘之機車撞擊被告所駕駛之自小客車後輪時，同時將自
      小客車之車輪胎撞破（見警訊卷附之車禍時車損照片），可知當時撞擊力甚大
      ，機車之車速甚快，即可推知告訴人確因極度酒醉，致騎乘車頭大燈損壞之機
      車，於行經上開路段時，因喪失方向感、控制力不穩、視力不清、判斷力減弱
      等酒醉現象，致於發現對方車輛時，無法反應剎車，而肇致本件車禍無訛。此
      由本件車禍經送三次鑑定，均認被告嚴重酒醉、騎乘無車燈之機車為肇致車禍
      之原因，顯然被告對於本件車禍並無未注意車前狀況之肇事原因，無從認定其
      應負過失責任。
三、綜上所述，本件車禍係因告訴人於車禍當日飲酒後，因極度酒醉，又騎乘車頭大
    燈損壞之機車行經肇事地點時，因酒醉致喪失方向感、對機車之控制力不穩、視
    覺不清、判斷力減弱，以致於在被告所駕駛之自小客車在該交岔路口左轉，即將
    完成轉彎動作時，在發現自小客車時，無法反應剎車，而撞擊被告所駕駛之自小
    客車右後車輪位置，並因車速不慢且未剎車致撞破該右車輪之車胎等情為車禍發
    生之原因，自不能認定被告在本件車禍中有何過失責任。此外，復查無其他積極
    證據，足認被告涉有公訴人所指之過失傷害致重傷犯行，自屬不能證明其犯罪，
    依法應為被告無罪之諭知。原審就被告被訴過失傷害罪予以論罪科刑，自非允洽
    ，被告上訴否認犯罪，指摘原判決不當，核有理由，應由本院將原判決撤銷，改
    諭知被告無罪之判決。
四、末按第二審之地方法院合議庭受理簡易判決上訴案件，應依通常程序審理，其認
    案件有刑事訴訟法第四百五十二條（按該條規定如下：檢察官聲請以簡易判決處
    刑之案件，經法院認為有第四百五十一條之一第四項但書之情形者，應適用通常
    程序審判之；另第四百五十一條之一第四項但書第三款：法院於審理後，認為應
    為無罪判決之諭知者）之情形者，應撤銷原判決，逕依通常程序為第一審判決，
    法院辦理刑事訴訟簡易程序案件應行注意事項第十四條定有明文。本案依上開規
    定，即應依通常程序為第一審判決，附此敘明。
據上論斷，應依刑事訴訟法第四百五十二條、第四百五十五條之一第三項、第三百六
十九條第一項前段、第三百六十四條、第三百零一條第一項，判決如主文。
中      華      民      國    九十一    年      六      月      七      日
                              台灣花蓮地方法院刑事庭
                                  審判長法官  陳淑媛
                                        法官  陳世博
                                        法官  吳順龍
右正本證明與原本無異。
如對本判決不服，應於送達後十日內，向本院提出上訴狀。（應抄附繕本）告訴人或
被害人如對於本判決不服者，應具備理由請求檢察官上訴，其上訴期間之計算係以檢
察官收受判決正本之日期為準。
                                  法院書記官
中      華      民      國    九十一    年      六      月      十      日
